【裁判字號】    90,訴,1710
【裁判日期】    920508
【裁判案由】    毒品危害防制條例
【裁判全文】
臺灣桃園地方法院刑事判決                          九十年度訴字第一七一號
    公  訴  人  臺灣桃園地方法院檢察署檢察官
    被      告  戊○○
    選任辯護人  邱鎮北律師
右列被告因違反毒品危害防制條例案件，經檢察官提起公訴（九十年度偵字第一四六
一八號），本院判決如左：
    主  文
戊○○連續轉讓第一級毒品，處有期徒刑壹年參月；又連續幫助施用第一級毒品，處
有期徒刑伍月。應執行有期徒刑壹年陸月。
    事  實
一、戊○○前於民國八十一年間因贓物、違反麻醉藥品管理條例及販賣運輸毒品等案
    件，先後經本院以八十一年度易字第二六七一號、八十一年度易字第三二四四號
    及八十一年度訴字第一五八四號判決，分別判處有期徒刑五月、七月及十五年，
    其中販賣運輸毒品案件並經台灣高等法院以八十二年度上訴字第二四二０號判決
    駁回上訴確定，前開三罪所宣告之刑並經台灣高等法院以八十二年度聲字第一三
    三０號裁定定應執行有期徒刑十五年八月確定，於八十二年六月十一日入監執行
    （刑起日起為八十二年五月十九日），並於八十九年二月一日縮短刑期假釋出獄
    （需至九十七年一月十一日始假釋期滿），詎仍不知警惕，明知海洛因係毒品危
    害防制條例第二條第一項第一款所定之第一級毒品，不得非法持有、施用及轉讓
    ，竟基於轉讓第一級毒品海洛因之概括犯意，自九十年八月初某日起至同月三十
    日前某日止，在其位於桃園縣桃園市○○路○段九七五巷一四一弄八十九號住處
    內，連續將其所購買原欲供自己施用之第一級毒品海洛因（起訴書犯罪事實欄誤
    載為安非他命）以等價之新台幣（下同）五百元至三千元不等轉讓予其友人乙○○四次，且其中二次乙○○因無現金可支付，而拿電動玩具、音響擴大器予戊○○以抵付價金；戊○○又基於幫助乙○○施用第一級毒品海洛因之概括犯意，於
    九十年八月間，先後兩次由乙○○先拿現金一千元或一千五百元予戊○○，由乙○○駕車載戊○○至桃園縣桃園市○○街某處，由戊○○下車向某真實姓名不詳
    之人購買其自己與乙○○所需之海洛因，待回到戊○○前揭住處，戊○○再將所
    購買之海洛因拿出來與乙○○一起施用，而以此方式連續幫助乙○○施用第一級
    毒品海洛因二次。嗣於同年月三十日下午戊○○、乙○○及甲○○又在戊○○前
    揭住處房間內施用海洛因，於同日下午四時四十分許為警在戊○○房間內查獲，
    並扣得戊○○所有供自己施用之海洛因一包（淨重０‧六一公克，包裝重０‧二
    三公克），其所有供施用海洛因之塑膠軟管二條、注射針筒九支（其中三支已經
    戊○○、乙○○及甲○○施打海洛因，惟針筒內已無殘餘；另六支則為全新針筒
    ），及與本案無關之安非他命一小包（驗餘毛重０‧二五四公克）、吸食器一組
    等物，而追查得悉上情。
二、案經桃園縣警察局桃園分局報請臺灣桃園地方法院檢察署檢察官偵查起訴。
    理  由
一、訊據被告戊○○對於右揭犯罪事實，固坦承曾經與證人乙○○一起購買海洛因一
    至二次，惟矢口否認有何轉讓及幫助施用第一級毒品之犯行，先辯稱：扣案之毒
    品海洛因、安非他命及吸食器等物品均為丁○○所有，扣案的海洛因雖然是在伊
    身上查獲的沒錯，但是那包海洛因原來放在桌上，因為警察敲門，說是警察，乙○○就丟給伊，當時警察有要撞門，伊一緊張就將海洛因放進伊口袋，乙○○的
    海洛因係向丁○○的姊姊「美玲」買的云云，後改口辯稱：扣案的海洛因一包是
    伊的，是我們去買回來的，至於是伊與乙○○或是甲○○一起去買回來的忘記了
    、塑膠軟管是伊的，三支用過的注射針筒是當時我們在用的，應該是我們三個人
    的，抽屜裡面的六支注射針筒是伊買回來放在家裡，被警察查獲當天乙○○有施
    用海洛因，但他的海洛因是誰的伊不知道，應該是他自己的，乙○○的警訊筆錄
    未全程錄音，且乙○○稱伊在警局被刑求云云。經查：
    (一)按刑事訴訟法第一百條之二雖有準用同法第一百條之一第一項之規定，即司法
      警察（官）詢問犯罪嫌疑人，除有急迫情況且經記明筆錄者外，應全程連續錄
      音；必要時，並應全程連續錄影。然考其立法目的，在於建立詢問筆錄之公信
      力，並擔保詢問程序之合法正當；亦即在於擔保犯罪嫌疑人對於詢問之陳述，
      係出於自由意思及筆錄所載內容與其陳述相符。故司法警察（官）詢問犯罪嫌
      疑人如違背上開規定，其所取得之供述筆錄，究竟有無證據能力，即應審酌司
      法警察（官）違背該法定程序之主觀意圖、客觀情節、侵害犯罪嫌疑人權益之
      輕重、對犯罪嫌疑人在訴訟上防禦不利益之程度等具體情節認定之。而如犯罪
      嫌疑人之陳述係屬自白，同法第一百五十六條第一項已特別規定「被告之自白
      ，非出於強暴、脅迫、利誘、詐欺、違法押或其他不正之方法，且與事實相
      符者，得為證據。」，則被告在警訊之自白如係出於自由意思而非不正之方法
      ，且其自白之陳述與事實相符，縱令司法警察（官）對其詢問時未經全程連續
      錄音或錄影，致詢問程序不無瑕疵，仍難謂其於警訊自白之筆錄無證據能力，
      此有最高法院八十九年度台上字第三八七八號判決意旨可供參照。是基於同一
      立法目的解釋，犯罪嫌疑人在警訊所為不利於共同被告之自白，如係出於自由
      意思而非不正之方法，且其陳述與事實相符，縱令司法警察（官）對其詢問時
      未經全程連續錄音或錄影，致詢問程序不無瑕疵，仍難謂其於警訊之筆錄無證
      據能力。本件被告雖辯稱：證人乙○○的警訊筆錄未全程錄音，且乙○○稱伊
      在警局被刑求云云，惟經本院於九十二年一月十四日當庭勘驗本件檢察官九十
      年八月三十一日之偵訊錄音帶，證人乙○○於開始偵訊時雖曾提到被警察刑求
      一事，然其仍供稱：（有無向戊○○買海洛因？）之前有。（有幾次？一、二
      次嗎？）三、四次。（那說幾次來聽聽？上星期有嗎？）沒有。（上上星期有
      嗎？）有，是用音響擴大機、電動玩具抵。（是抵海洛因的錢？）是，（抵多
      少錢？）一千元。（音響擴大器不是很貴嗎？才抵壹仟元？）沒有辦法，已經
      用到沒有錢了。（那你不是虧大了嗎？）沒有辦法，要就來不要就算了‧‧‧
      （前幾次都是用現金嗎？）有幾次用現金。（一千、二千是嗎？）一千及二千
      元都有等語，有本院當日之勘驗筆錄在卷可稽，所述不僅與其警訊所述相符，
      且其陳述更為詳盡，又其於當日入台灣桃園看守所附設勒戒所時，其在該所新
      收容人內外傷紀錄表親自填寫「我無內外傷無病」，有台灣灣桃園看守所於九
      十二年一月八日以桃所憲衛字第０九二００００一七號函所檢送之健康檢查表
      、新收容人內外傷紀錄表各一紙在卷可稽，其於本院九十年十月二十九日訊問
      時亦結證稱其有向被告購買海洛因，並稱無害被告之意思等語，並未主張其警
      訊筆錄係遭刑求所為，再證人即製作證人乙○○警訊筆錄之警員林煜為於本院
      審理中亦到庭結證稱未對證人乙○○有何刑求等不當行為，況證人乙○○於本
      院九十一年十二月二十四日訊問時所陳述之證人林煜為係在警局辦公室內的辦
      公桌旁打其頭部及腹部，顯然與經驗法則相違，因警局辦公室乃公開之辦公場
      所，警員實無可能在大庭廣眾之下對其為如此明顯之違法行為，足認證人乙○○所稱警員有毆打伊云云，尚不足採信。是堪認證人乙○○之警訊筆錄內容應
      非係遭刑求而記載，仍有證據能力，被告前開所辯尚不足採。
    (二)證人乙○○於本院九十年十月二十九日訊問時結證稱：跟被告買過海洛因好像
      是二、三次，伊將錢錢拿給被告，他就拿東西給伊，不是二個人一起去買，一
      次買二、三千元或五百元都有，伊很少跟他拿，因為被告先讓伊欠，伊就拿Ｃ
      Ｄ音響擴大器、電動玩具問被告要不要，被告有答應，伊不曉得被告的毒品向
      誰拿的，伊跟被告拿毒品的時候現場沒有其他的人，伊認識丁○○七、八年了
      ，但不是很熟，美玲是丁○○的親姊姊，伊只有跟被告拿，伊不認識美玲，也
      沒有跟她拿過毒品等語，核與其在警訊中所稱：（戊○○提供毒品海洛因及安
      非他命給你吸食施用有無金錢買賣？）有金錢買賣但很少，看我身上有多少錢
      ，有時五百元、一千元或二千元等語，及檢察官偵訊中所稱：剛開始以二、三
      千元各買一包，伊都是去他家買，但後因沒有錢，才改用電動玩具、ＣＤ音響
      擴大器，又換了二次，也都是一小包，有代價只有這四次等語大致相符，證人
      所述向被告拿海洛因之次數及金額雖未能完全一致，惟按施用毒品之人因極欲
      買得毒品施用，甚少會清楚去記憶於何時、何地以多少錢向他人拿毒品，尚難
      以此即謂證人乙○○所為證述完全不可採，況證人乙○○於本院九十一年十一
      月二十六日訊問時仍證稱伊有拿擴大器給被告，被告沒有說什麼就拿回去了等
      語，堪認證人乙○○所述應係屬實。
    (三)又證人乙○○所稱雖係以現金向被告買海洛因或以ＣＤ音響擴大器、電動玩具
      抵其所欠被告的錢，惟被告本身本即有施用海洛因之習慣，其購買海洛因之時
      應尚無預見證人乙○○會向其拿海洛因，是其應非基於販賣海洛因之犯意而購
      買海洛因，又施用毒品之人常會互通有無，尤其是常在一起施用毒品者，被告
      與證人乙○○既均有施用海洛因，且證人乙○○多次至被告家裡，又與被告同
      在被告房間施用海洛因，顯見其二人之交情匪淺，被告將其身上所有之海洛因
      以等價轉讓予證人乙○○亦與經驗法則不相違背，再綜觀全案卷證資料，並未
      見被告有大量之海洛因、分裝袋或磅秤，此與常見販毒之情形有別，且查無其
      他積極之證據足以證明被告有何因轉讓而圖得利益，尚不得僅憑證人乙○○之
      前開證述即遽予臆測被告必係基於販賣之意圖而為，是認被告應僅是將其身上
      所有之海洛因等價轉讓予證人乙○○而已。
    (四)再被告所自承曾與證人乙○○一起購買海洛因一至二次乙節，核與證人乙○○
      於本院九十一年十一月二十六日訊問時所證述相符（其略稱：伊的偵訊筆錄是
      指跟被告去拿的，也就是與被告一起去買，因為伊不認識上游，錢是要去買之
      前就已經先給他，給的錢一千元也有，看口袋有多少錢等語），亦與證人乙○○於警、偵訊之證述相符（其於警訊稱：海洛因是伊平常開車載戊○○出門到
      那裡後，回到戊○○住處後戊○○拿出來讓伊施用等語，於檢察官九十年八月
      三十一日訊問時稱：【無償取得？】有，但次數很少，大概只有一、二次，也
      是在今年八月間，這二次都是伊載他出去，他拿出來供我們一起施用等語），
      被告既是因證人乙○○無門路可購得海洛因，而於其自行購買海洛因之際替證
      人乙○○買海洛因施用，堪認其有幫助證人乙○○施用第一級海洛因之犯行甚
      明。
    (五)至被告自警、偵訊及本院先後多次訊問均否認扣案之海洛因為其所有，並辯稱
      伊未施用海洛因，亦未見證人乙○○、甲○○在其房間內施用海洛因，後經證
      人甲○○於本院九十年十一月二十二日訊問時證稱：伊與被告在查獲前有在被
      告家裡施用毒品等語（見本院卷(一)第七十三頁），且被告與證人乙○○、甲○○為警查獲後所採集之尿液經送驗結果均呈嗎啡陽性反應，有卷附之桃園縣衛
      生局不法藥物尿液檢定書及桃園縣警察局桃園分局被採尿人姓名編號對照表及
      臺灣桃園地方法院檢察署檢察官起訴書一份可稽（見本院卷(一)第三三、三二頁
      及臺灣桃園地方法院檢察署九十年度毒偵字第三四九五號卷第十一頁），並核
      與證人乙○○於警訊所述：在房間內與戊○○、甲○○施打海洛因，沒有多久
      就遭警察查獲等語（見偵查卷第六十四頁背面第三、四行）相符，被告始改口
      稱扣案的海洛因一包是伊的，是他們去買回來的，至於是伊與乙○○或是甲○○一起去買回來的忘記了，被警察查獲當天乙○○有施用海洛因，但他的海洛
      因是誰的伊不知道云云，顯見被告自始即急欲撇清其與扣案毒品及乙○○有何
      關係，然其前後所辯顯不一致，且與卷附證物不符，實難採為其有認定之依據
      。
    (六)另被告辯稱乙○○的海洛因係向丁○○的姊姊「美玲」買的，於警、偵訊並辯
      稱：伊於九十年初始又與證人乙○○碰面，乙○○雖曾向伊要購買海洛因，但
      因伊已無施用，乃告知丁○○之姊姊「美玲」有在施用，有時美玲會去找伊，
      如果乙○○也有來，伊都叫乙○○直接向他買海洛因，乙○○雖於九十年八月
      間有持電動玩具至依住處表示欲以之換取海洛因施用，但伊沒貨，適丁○○在
      場，乃由丁○○通知「美玲」，並待「美玲」到來後將電動玩具拿出門，乙○○也跟著出去，至於乙○○是否因此換得海洛因，伊不知道云云，然證人乙○○於本院審理中結證稱伊不認識「美玲」，亦未曾向「美玲」或丁○○買過品
      等語，證人即丁○○的姊姊丙○○於本院九十一年十月三日亦結證稱：認識被
      告，但是不是很熟，在朋友那邊看過他，與他只是講過話，但不是很熟，在朋
      友那邊看過被告一次而已，那朋友綽號叫「阿文」，不曉得他的真實姓名，沒
      有看過被告在阿文那邊施用毒品，不認識乙○○，沒有被告所說的他曾經與乙○○向伊購買海洛因，因伊與乙○○不認識，伊跟被告不熟，不可能有交易等
      語，證人丁○○於本院九十一年十月二十四日訊問時證稱伊沒有認識其他叫「
      美玲」的人，伊不知道乙○○有拿音響擴大器到被告家等語，被告於同日訊問
      時又改口稱伊所說的「美玲」不是證人丙○○，其前後所辯顯相矛盾，且與證
      人乙○○於本院九十一年十一月二十六日訊問時所稱伊有拿擴大器給被告，被
      告沒有說什麼就拿回去了等語不符，其所辯尚難採信。
    (七)綜上所述，本件事證已臻明確，被告前開犯行已堪認定，應予依法論科。
二、核被告戊○○之所為，係犯毒品危害防制條例第八條第一項之轉讓第一級毒品罪
    及同條例第十條第一項之幫助施用第一級毒品罪。公訴人雖認被告前開將其自己
    所有之海洛因轉給證人乙○○部分，係犯毒品危害防制條例第四條第一項之販賣
    第一級毒品罪嫌云云，惟如前所述，被告僅係將其所有之海洛因等價轉讓予證人
    乙○○，應係成立轉讓第一級毒品罪，惟起訴之社會事實同一，爰依法變更其起
    訴法條。被告轉讓第一級毒品及幫助施用第一級毒品前持有第一級毒品之低度行
    為，應分別為轉讓第一級毒品及幫助施用第一級毒品之高度行為所吸收，均不另
    論罪。被告先後四次轉讓第一級毒品及二次幫助施用第一級毒品之犯行，因時間
    分別緊接，所犯分別為構成要件相同之罪，顯均係基於概括之犯意反覆為之，均
    為連續犯，依刑法第五十六條之規定，應各以一罪論，並均依法加重其刑。又被
    告幫助證人乙○○施用第一級毒品，為刑法第三十條第一項之幫助犯，爰依同條
    第二項之規定，就此部分減輕其刑，並依法先加後減之。被告所犯轉讓第一級毒
    品罪與幫助施用第一級毒品罪間，犯意各別，罪名不同，應予分論併罰。爰審酌
    被告前已有如事實欄所載之前科，素行欠佳，自己不僅不知戒除施用毒品惡習，
    又將原欲供自己施用之毒品轉讓他人，並幫助他人施用毒品，使他人亦同受毒害
    ，傷害他人身心不可謂為甚微，及其犯後飾詞否認，犯罪後態度欠佳等一切情狀
    ，就其所犯二罪分別量處如主文所示之刑，並定其應執行之刑。
三、至查獲當天所扣案之海洛因一包（淨重０‧六一公克，包裝重０‧二三公克）、
    塑膠軟管二條、注射針筒九支（其中三支已經戊○○、乙○○及甲○○施打海洛
    因，惟針筒內已無殘餘；另六支則為全新針筒）等物，因海洛因係被告供自己施
    用之毒品，餘為施用毒品之器具，均與本案被告所犯前開二罪無關，應由被告所
    犯之施用毒品案件另為處理，故不予宣告沒收；另扣案之安非他命一小包（驗餘
    毛重０‧二五四公克）及吸食器一組，因被告否認為其所有，且與被告所犯前開
    二罪無關，故亦不予宣告沒收，應由檢察官另為處理，均附此敘明。
據上論結，應依刑事訴訟法第二百九十九條第一項前段、第三百條，毒品危害防制條
例第八條第一項、第十條第一項，刑法第十一條前段、第五十六條、第三十條第一項
前段、第二項、第五十一條第五款，判決如主文。
本案經檢察官張尹敏到庭執行職務。
中      華      民      國    九十二    年      五      月      八      日
                          臺灣桃園地方法院刑事第六庭
                              法  官  林  春  鈴
右正本證明與原本無異。
如不服本判決，應於判決送達後十日內向本院提出上訴狀( 應附繕本 )，上訴於
臺灣高等法院。
                              書記官  江  世  亨
中        華        民        國   九十二   年   五   月    十三    日
附錄本案論罪科刑依據之法條：
毒品危害防制條例第八條第一項
轉讓第一級毒品者，處一年以上七年以下有期徒刑，得併科新臺幣一百萬元以下罰金
。
毒品危害防制條例第十條第一項
施用第一級毒品者，處六月以上五年以下有期徒刑。


司法院資訊處製作；財團法人民間司法改革基金會備份。
